臺灣臺中地方法院刑事判決
110年度易字第2069號
公  訴  人  臺灣臺中地方檢察署檢察官
被      告  蕭孟杰


選任辯護人  林家進律師
上列被告因竊盜案件，經檢察官提起公訴（110年度偵字第3206
號），本院判決如下：
    主  文
蕭孟杰無罪。
    理  由
一、公訴意旨略以：被告蕭孟杰係看護，於民國109年5月間某日
    晚上，受告訴人邱幸珊之委任，在告訴人位於臺中市○○區○○
    ○街00號4樓之3之住處（下稱本案住處），負責照顧告訴人
    之夫陳慶輝。詎被告趁陳慶輝行動不便，竟基於意圖為自己
    不法所有之竊盜犯意，至本案住處之書房（下稱本案書房）
    ，徒手竊取放置在該書房書櫃（下稱本案書櫃）內裝滿新臺
    幣（下同）50元硬幣之蛇造型撲滿2個，並竊取該書櫃內雞
    、牛、豬、狗造型撲滿內之50元硬幣（以上被竊硬幣共計5
    萬元），得手後離去。嗣於109年7月21日12時許，告訴人在
    本案書房欲存錢於造型撲滿時，發現遭竊，遂報警處理，經
    警在上開雞造型撲滿上，採獲被告之指紋，始悉上情。因認
    被告涉犯刑法第320條第1項之竊盜罪嫌等語。
二、按犯罪事實應依證據認定之，無證據不得認定犯罪事實；又
    不能證明被告犯罪者，應諭知無罪之判決，刑事訴訟法第15
    4條第2項、第301條第1項分別定有明文。又認定不利於被告
    之事實須依積極證據，苟積極證據不足為不利於被告事實之
    認定時，即應為有利於被告之認定，更不必有何有利之證據
    （最高法院30年上字第816號判例意旨參照）。且認定犯罪
    事實所憑之證據，雖不以直接證據為限，間接證據亦包括在
    內；然而無論直接或間接證據，其為訴訟上之證明，須於通
    常一般之人均不致有所懷疑，而得確信其為真實之程度者，
    始得據為有罪之認定（最高法院76年台上字第4986號判例意
    旨參照）。又刑事訴訟法第161條第1項規定，檢察官就被告
    犯罪事實，應負舉證責任，並指出證明之方法。因此，檢察
    官對於起訴之犯罪事實，應負提出證據及說服之實質舉證責
    任。倘其所提出之證據，不足為被告有罪之積極證明，或其
    指出證明之方法，無從說服法院以形成被告有罪之心證，基
    於無罪推定之原則，自應為被告無罪之判決。另被告否認犯
    罪事實所持之辯解，縱屬不能成立，仍非有積極證據足以證
    明其犯罪行為，不能遽為有罪之認定（最高法院95年度台上
    字第6080號判決意旨參照）。
三、採為認定被告無罪所用證據，不限於具證據能力者，且毋庸
    論述所用證據有無證據能力：犯罪事實之認定，係據以確定
    具體的刑罰權之基礎，自須經嚴格之證明，故其所憑之證據
    不僅應具有證據能力，且須經合法之調查程序，否則即不得
    作為有罪認定之依據。倘法院審理之結果，認為不能證明被
    告犯罪，而為無罪之諭知，即無前揭刑事訴訟法第154條第2
    項所謂「應依證據認定」之犯罪事實之存在。因此，同法第
    308條前段規定，無罪之判決書只須記載主文及理由。而其
    理由之論敘，僅須與卷存證據資料相符，且與經驗法則、論
    理法則無違即可，所使用之證據亦不以具有證據能力者為限
    ，即使不具證據能力之傳聞證據，亦非不得資為彈劾證據使
    用。故無罪之判決書，就傳聞證據是否例外具有證據能力，
    本無須於理由內論敘說明（最高法院100年度台上字第2980
    號判決意旨參照）。是以下本院採為認定被告無罪所使用之
    證據，不以具有證據能力者為限，且毋庸論述所使用之證據
    是否具有證據能力，先予敘明。
四、公訴意旨認被告涉有竊盜罪嫌，無非以被告於警詢、檢察事
    務官詢問中之供述、證人即告訴人邱幸珊、證人即告訴人之
    弟邱宗裕（案發前之109年春節期間曾於本案書房參觀、把
    玩上開撲滿）、證人陳慶輝於警詢或檢察事務官詢問中之證
    述、員警偵查報告、現場照片、內政部警政署刑事警察局（
    下稱刑事警察局）109年12月3日刑紋字第1098017627號鑑定
    書（下稱刑事警察局鑑定書）、臺中市政府警察局第六分局
    （下稱第六分局）證物採驗報告、告訴人呈報狀所附照片等
    為其主要論據。
五、訊據被告固承認其受告訴人之僱用，於109年5月26日19時許
    至同年月27日7時許、同年月27日之19時許至同年月28日7時
    許（下稱本案服務期間），在本案住處擔任看護，負責照顧
    告訴人行動不便之夫陳慶輝，其於109年5月26日18時至19時
    30分間進入該住處大樓，並於同年月27日7時30分至8時間離
    開，復於同年月27日18時至19時30分間進入該住處大樓，並
    於同年月28日7時30分至8時間離開，於本案服務期間有進入
    本案書房，且不爭執其在上開雞造型撲滿上留有指紋，告訴
    人於109年7月21日中午12時許，在本案書房欲存錢於造型撲
    滿時，發現上開蛇造型撲滿2個及上開50元硬幣不見蹤影等
    事實（見110年度偵字第3206號卷［下稱偵卷］第14至16、79
    、86、87頁，110年度易字第2069號卷［下稱易卷］卷第41、4
    2、101、103頁），惟堅詞否認有何竊盜之犯行，辯稱：我
    於109年5月27日之19時許至同年月28日7時許在本案住處時
    ，陳慶輝請我去本案書房拿吸塵器打掃客廳，我在該書房找
    到吸塵器後，我向陳慶輝說該書房有灰塵，他說順便清潔一
    下，我很快速地把本案書櫃簡單清潔一下，因而在上開雞造
    型撲滿上留有指紋等語。經查：
（一）被告受告訴人之僱用，於本案服務期間，在本案住處擔任
      看護，負責照顧告訴人行動不便之夫陳慶輝，其於109年5
      月26日18時至19時30分間進入該住處大樓，並於同年月27
      日7時30分至8時間離開，復於同年月27日18時至19時30分
      間進入該住處大樓，並於同年月28日7時30分至8時間離開
      ，於本案服務期間有進入本案書房，其在雞造型撲滿上留
      有指紋，告訴人於109年7月21日中午12時許，在本案書房
      欲存錢於造型撲滿時，發現上開蛇造型撲滿2個及上開50
      元硬幣不見蹤影等事實，為被告所不爭執，且經證人邱幸
      珊、邱宗裕、陳慶輝於警詢、檢察事務官詢問或本院行審
      理程序時證述明確（見偵卷第17至19、21至23、33、34、
      77、78、86、87、99、100頁，易卷第74至98頁），復有
      第六分局刑事案件報告書、員警偵查報告、證人邱幸珊指
      認犯罪嫌疑人紀錄表、現場照片、刑事警察局鑑定書、第
      六分局證物採驗報告、告訴人呈報狀暨所附照片在卷可佐
      （見偵卷第9至11、25至31、35、37、39至56、91至95頁
      ），固堪信為真實，惟被告有無竊取上開蛇造型撲滿2個
      暨所含50元硬幣，並竊取上開雞、牛、豬、狗造型撲滿內
      50元硬幣等節，仍有待審究。
（二）證人邱幸珊自109年1月、2月間或春節期間確認公訴意旨
      所指失竊財物尚無異狀起，迄同年7月21日中午12時許在
      本案書房欲存錢於造型撲滿止之期間，皆未再確認該等財
      物之狀態，業據其於警詢、審理程序中證述在卷（見偵卷
      第18、21、22，易卷第89頁），另本案卷內別無事證顯示
      於本案服務期間，該等財物是否均仍置於本案書櫃中。又
      告訴人另分別於109年1月至5月左右期間僱用「吳小姐」
      、於同年5月至7月21日期間（不含本案服務期間）僱用「
      曾先生」在本案住處擔任看護照顧陳慶輝，亦據證人邱幸
      珊、陳慶輝於警詢或審理程序中證述明確（見偵卷第18、
      22、33、34頁，易卷第83、84頁）。綜上可知，上開蛇造
      型撲滿2個暨所含50元硬幣及上開雞、牛、豬、狗造型撲
      滿內50元硬幣，自告訴人於109年1月、2月確認狀態時起
      ，迄告訴人同年7月21日中午12時許欲存錢時止，長達5、
      6月之期間，究係於被告、「吳小姐」或「曾先生」駐留
      期間，抑或於其他時點失竊或失蹤，依本案卷內事證，實
      無從判斷。
（三）證人邱幸珊於109年10月18日向警提出上開雞、牛造型撲
      滿，經第六分局在上開雞造型撲滿上採獲指紋3枚，送請
      刑事警察局以指紋特徵點比對法、指紋電腦比對法鑑定（
      另於上開牛造型撲滿上採獲指紋1枚，特徵點不足，未送
      請鑑定），於排除告訴人之指紋後，結果顯示其中2枚指
      紋均與刑事警察局檔存被告指紋卡之右環指指紋相符，未
      見特徵點足夠之第三人指紋，固經證人邱幸珊於警詢中證
      述明確（見偵卷第19頁），並有刑事警察局鑑定書、第六
      分局證物採驗報告在卷可證（見偵卷第39至56頁）。對此
      ，被告或供稱：不曉得為何會採到我的指紋，也沒有印象
      等語（見易卷第40頁），或供稱：我有整個拿起來擦拭，
      清潔過程中碰觸而留下指紋等語（見偵卷第15、79、87頁
      ，易卷第101、103頁），本院審酌上開鑑定結果至多僅能
      證明被告曾「碰觸」上開雞造型撲滿，況被告既另於108
      年12月間、109年8月間亦有在本案住處擔任看護照顧陳慶
      輝，則自無從排除可能因清潔打掃，或好奇把玩等原因碰
      觸上開雞造型撲滿，實難遽以推論被告有竊取其內財物及
      公訴意旨所指其餘失竊物品之犯行。
（四）至被告或辯稱係清潔過程中碰觸上開雞造型撲滿而留下指
      紋等語，或辯稱不知為何採到指紋，沒有印象等語，固有
      前後不一、自相矛盾之處，且被告上開所辯清掃本案書房
      及書櫃等情，亦與證人邱幸珊、陳慶輝於警詢、檢察事務
      官詢問或本院審理程序中證稱此非約定工作內容、陳慶輝
      亦無此特別要求等語（見偵卷第22、34、78、86、87頁，
      易卷第75、76、80、81頁）不相符合，惟公訴意旨所指被
      告竊盜之構成要件事實，仍應以積極證據證明之，揆諸前
      揭最高法院95年度台上字第6080號判決意旨，尚難以被告
      之陳述有瑕疵或與其他證據不符，即據以推認其有犯罪之
      積極事實存在。
六、綜上所述，公訴意旨所指之失竊財物究於何時失竊或失蹤，
    被告究係於何時、因何故在上開雞造型撲滿上留下指紋，本
    案卷內皆無積極證據足供認定；而被告所辯雖前後不一且無
    證據以實其說，然本案卷內既無積極證據足證被告有公訴意
    旨所指之竊盜行為，自不得逕以被告所辯不實而推認被告犯
    罪。從而，公訴意旨所舉被告涉有被訴犯行之證據，尚未達
    於通常一般之人均不致有所懷疑，而得確信其為真實之程度
    ，本院無從形成被告有罪之確信，既不能證明被告犯罪，揆
    諸前揭說明，自應諭知被告無罪之判決，以昭審慎。
據上論斷，應依刑事訴訟法第301條第1項，判決如主文。
本案由檢察官詹常輝提起公訴，經檢察官葉芳如到庭執行職務。
中　　華　　民　　國　　111 　年　　5 　　月　　10　　日
                  刑事第十七庭　法　官 吳欣哲
以上正本證明與原本無異。
如不服本判決應於收受判決後20日內向本院提出上訴書狀，並應
敘述具體理由；其未敘述上訴理由者，應於上訴期間屆滿後20日
內向本院補提理由書（均須按他造當事人之人數附繕本）「切勿
逕送上級法院」。
告訴人或被害人如不服判決，應備理由具狀向檢察官請求上訴，
上訴期間之計算，以檢察官收受判決正本之日起算。
                                書記官  張珮琦
中　　華　　民　　國　　111 　年　　5 　　月　　11　　日